【裁判字號】    98,訴,1484
【裁判日期】    990826
【裁判案由】    違反毒品危害防制條例
【裁判全文】
臺灣屏東地方法院刑事判決              98年度訴字第1484號
公  訴  人  臺灣屏東地方法院檢察署檢察官
被      告  甲○○
指定辯護人  李衍志律師
上列被告因違反毒品危害防制條例案件，經檢察官提起公訴（98
年度偵字第2632號），本院判決如下：
    主  文
甲○○販賣第二級毒品，累犯，處有期徒刑肆年，扣案NOKIA 牌
行動電話壹支（內含行動電話號碼0000000000號SIM 卡壹張）沒
收之，未扣案販賣第二級毒品所得新臺幣壹仟元沒收之，如全部
或一部不能沒收時，以其財產抵償之；又販賣第二級毒品，累犯
，處有期徒刑肆年，扣案NOKIA 牌行動電話壹支（內含行動電話
號碼0000000000號SIM 卡壹張）沒收之，未扣案販賣第二級毒品
所得新臺幣壹仟元沒收之，如全部或一部不能沒收時，以其財產
抵償之；又販賣第二級毒品，累犯，處有期徒刑年拾月，扣案
NOKIA 牌行動電話壹支（內含行動電話號碼0000000000號SIM 卡
壹張）沒收之，未扣案販賣第二級毒品所得新臺幣伍佰元沒收之
，如全部或一部不能沒收時，以其財產抵償之；又犯藥事法第八
十三條第一項之轉讓禁藥罪，累犯，處有期徒刑柒月。應執行有
期徒刑拾年，扣案NOKIA 牌行動電話壹支（內含行動電話號碼00
00000000號SIM 卡壹張）沒收之，未扣案販賣第二級毒品所得新
臺幣貳仟伍佰元沒收之，如全部或一部不能沒收時，以其財產抵
償之。
其餘被訴部分無罪。
    事  實
一、甲○○前因違反麻醉藥品管理條例案件，經法院判處應執行
    有期徒刑5 年10月確定；次因偽造有價證券等案件，經法院
    判處應執行有期徒刑3 年7 月確定，上開2 部分接續執行，
    甲○○遂於民國82年11月4 日入監執行，而於98年6 月15日
    假釋出監，又因假釋遭撤銷，其復於90年5 月8 日入監執行
    殘刑4 年5 月又20日，迄94年7 月31日縮刑期滿執行完畢。
二、甲○○明知甲基安非他命係毒品危害防制條例所明定之第二
    級毒品，不得販賣，亦為中央衛生主管機關依藥事法公告禁
    止使用之禁藥，不得轉讓，竟基於意圖營利而販賣第二級毒
    品之犯意及無償轉讓禁藥之犯意，分別為下列行為：(一)於97
    年4 月5 日至同年6 月3 日之間，均先以其所有之00000000
    00號行動電話與乙○○聯絡後，先後在其屏東縣麟洛鄉○○
    村○○路174 號住處附近之開臺聖王廟花台處，各以新臺幣
    （下同）1,000 元之價格，販賣第二級毒品甲基安非他命1
    包予乙○○共2 次；另在其上開住處附近之土地公廟花台處
    ，以500 元之價格，販賣第二級毒品甲基安非他命1 包予乙○○1 次。(二)於97年4 月1 日至同年5 月21日之間某日，在
    上開住處內，於其自身施用甲基安非他命時，以任由丙○○
    一同吸食而不加以阻止之方式，無償轉讓吸食1 次數量之甲
    基安非他命予丙○○。嗣於97年6 月4 日9 時10分許，經警
    持本院核發之97年度聲搜字第417 號搜索票至甲○○上開住
    處執行搜索，並扣得其所有上開用以聯絡販賣第二級毒品甲
    基安非他命情事所用之NOKIA 手機1 支（內含行動電話號碼
    0000000000號SIM 卡1 張），檢察官遂調閱上開行動電話號
    碼之通聯紀錄進行分析，並傳喚與其通話次數較多而有毒品
    前科紀錄者進行訊問，因而查悉上情。
三、案經臺灣屏東地方法院檢察署檢察官主動檢舉偵查起訴。
    理  由
壹、證據能力部分：
一、按被告以外之人於偵查中向檢察官所為之陳述，除顯有不可
    信之情況者外，得為證據，刑事訴訟法第159 條之1 第2 項
    定有明文。此因檢察官與法官同為司法官署，且檢察官代表
    國家偵查犯罪，依法有訊問被告、證人及鑑定人之權力，依
    法亦對被告有利不利之情形均應注意，是以，被告以外之人
    前於偵查中已具結而為陳述，除顯有不可信之情況之理由外
    ，該證人於偵查中之陳述，自得作為證據。經查，證人丁○○、乙○○、丙○○及林松娣於偵查中所為陳述，係被告以
    外之人於審判外之言詞陳述，原不具證據能力，惟上開證人
    於偵查中向檢察官所為之陳述，業經渠等依法具結，本院審
    酌其陳述時之外在環境，並何無顯不可信之情況，揆諸上開
    說明，應認上開證人於偵查中向檢察官所為之陳述，均具有
    證據能力。
貳、次按被告以外之人於審判外之陳述，雖不符前4 條之規定，
    而經當事人於審判程序同意作為證據，法院審酌該言詞陳述
    或書面陳述作成時之情況，認為適當者，亦得為證據。當事
    人、代理人或辯護人於法院調查證據時，知有第159 條第1
    項不得為證據之情形，而未於言詞辯論終結前聲明異議者，
    視為有前項之同意，刑事訴訟法第159 條之5 定有明文。本
    件其餘所引具傳聞性質之證據，當事人及辯護人均未爭執其
    證據能力，亦未於本案言詞辯論終結前對證據能力聲明異議
    ，依上開規定，視為當事人及辯護人同意作為證據，復經本
    院於審理時逐一提示予當事人及辯護人表示意見，本院審酌
    該等供述證據之取得過程並無瑕疵，與本案待證事實間復具
    有相當之關聯性，以之為本案證據並無不當，自得採為本件
    認定犯罪事實之基礎，而皆具證據能力。
貳、有罪部分：
一、訊據被告甲○○固坦承0000000000號行動電話係其所使用，
    且認識證人乙○○、丙○○2 人，然矢口否認有何販賣甲基
    安非他命予證人乙○○、轉讓甲基安非他命予證人丙○○之
    犯行，辯稱：伊僅販賣田螺及蝸牛肉予證人乙○○，並曾與
    證人丙○○一同施用甲基安非他命，證人丙○○僅向伊借用
    施用毒品工具云云（見本院99年3 月11日準備程序筆錄第2
    頁、本院99年5 月18日審判筆錄第11頁、第16頁）。
二、經查：
  (一)警方於97年6 月4 日9 時10分許，持本院核發之97年度聲搜
    字第417 號搜索票至被告位在屏東縣麟洛鄉○○村○○路17
    4 號之住處執行搜索，並扣得被告所有之NOKIA 手機1 支（
    內含行動電話號碼0000000000號SIM 卡1 張）乙節，有本院
    97年度聲搜字第417 號搜索票影本1 紙（見警卷第1 頁）、
    偵查報告1 紙（見警卷第2 頁）、屏東縣政府警察局屏東分
    局搜索扣押筆錄1 份（見警卷第7-8 頁）、扣押物品目錄表
    1 紙（見警卷第9 頁）等在卷可佐，是此部分之事實可以認
    定。
  (二)就事實欄第二、(一)部分，被告販賣甲基安非他命予證人乙○○部分：
  1.證人乙○○於本院審理中證稱：伊在97年4 月2 日至同年6
    月3 日間曾向被告購買3 次甲基安非他命，每次1 包夾鏈袋
    ，伊都是先用電話與被告聯絡，之後再去現場拿毒品，交易
    方式都是被告先將毒品放在他家附近廟宇處，並用衛生紙包
    著，伊取走後將錢留在現場，其中2 次是在開臺聖王廟花台
    處，這2 次是購買1,000 元毒品，另外1 次是在土地公廟花
    台處，這次是購買500 元毒品，伊曾向被告購買田螺，但購
    買田螺時都沒有毒品交易等語（見上開審判筆錄第6-10頁）
    ；核與其於檢察官偵訊所結證稱：是別人介紹被告給伊認識
    ，伊先打電話問他有無毒品，伊曾向被告購買2 次1,000 元
    、1 次500 元之甲基安非他命，都是1 包夾鏈袋，他先把毒
    品放在他住處附近的1 間廟，伊去拿時就將錢放在該處便離
    去等語（見毒偵卷第158 頁）大致相符。
  2.證人乙○○與本院審理時證稱曾向被告購買田螺，與被告沒
    有仇恨等語（見本院上開審判筆錄第3 頁、第7 頁），而被
    告亦供稱在97年4 月到6 月間，其有收購蝸牛賣給海產店，
    證人乙○○確有向其購買田螺及蝸牛肉等語（見偵卷第7 頁
    、上開審判筆錄第11頁），足認證人乙○○與被告間實屬舊
    識，而非完全陌生或純屬點頭之交之人，且理應無何宿怨紛
    爭存在；又證人乙○○所使用之行動電話號碼為0000000000
    號乙節，迭經證人乙○○於偵訊及本院審理中均證述明確（
    見毒偵卷第158 頁、本院上開審判筆錄第3 頁），而證人乙○○所使用之上開行動電話號碼與被告所使用之0000000000
    號行動電話號碼，自97年4 月5 日起至同年6 月3 日止，有
    多達80餘通之電話通聯紀錄，有毒偵卷附件之通聯紀錄在卷
    可考，堪認證人乙○○與被告間聯絡相當頻繁，關係應屬密
    切。苟非被告確有販賣第二級毒品甲基安非他命予證人乙○○之情事，證人乙○○實無虛詞誣陷被告之必要。況證人乙○○係檢察官依據被告所使用上開行動電話之通聯紀錄依序
    比對後，經認定其與被告通聯密切始傳喚其到庭作證，而其
    方為前開不利於被告之證述，是證人乙○○其自身於遭檢察
    官傳喚之際，並非另涉有施用毒品案件，是其更無一般吸毒
    者為獲毒品危害防制條例第17條第1 項減輕或免除其刑之寬
    典，而有不免作虛偽、利己損人之不實供述之風險。據此堪
    認其於偵訊及本院審理中所為上開不利於被告之證述，應屬
    真實可信，自堪採信。而依上開電話通聯紀錄所示，就被告
    販賣甲基安非他命與證人乙○○之時間，應認定為97年4 月
    5 日至同年6 月3 日之間。
  3.此外，復有被告所有NOKIA 手機1 支（內含行動電話門號00
    00000000號SIM 卡1 張）扣案可稽。又販賣甲基安非他命係
    違法行為，非可公然為之，亦無公定之價格，不論是瓶裝或
    紙包之甲基安非他命，均可任意分裝增減分量，而每次買賣
    之價量，亦隨時依雙方之關係深淺、資力、需求之數量及對
    行情之認知、來源是否充裕、販賣者是否渴求資金、查緝是
    否嚴緊、購買者被查獲時供述購買對象之可能性之風險評估
    等，因而異其標準，並機動調整，非可一概而論，販賣之利
    得除經坦承犯行或價量俱臻明確外，委難察得實情，販賣之
    人從價差或量差中牟利方式雖異，其意圖營利之非法販賣行
    為則一。被告雖始終否認販賣犯行，而無法查得販賣之實際
    利得，但被告與證人乙○○非屬至親，不可能甘冒重典而按
    購入價格轉售甲基安非他命而亳無利得，是其有營利之意圖
    ，灼然甚明。
  4.據此，被告辯稱其未販賣第二級毒品甲基安非他命予證人乙○○云云，實屬脫罪之詞，不可採信，被告如事實欄第二、
    (一)部分所示，於97年4 月5 日至同年6 月3 日之間，在其住
    處附近之開臺聖王廟花台處，以1,000 元之價格，販賣第二
    級毒品甲基安非他命1 包予乙○○2 次，與在其住處附近之
    土地公廟花台處，以500 元之價格，販賣第二級毒品甲基安
    非他命1 包予乙○○1 次之事實，均可認定。
  (二)就事實欄第二、(二)部分，被告無償轉讓第二級毒品甲基安非
    他命予證人丙○○部分：
  1.被告於檢察官偵訊中已明確供稱：證人丙○○有跟伊一起施
    用安非他命，他沒有毒品時，伊會免費給他施用，他沒有毒
    品會痛苦，伊在施用時，他看到會過來一起施用等語（見偵
    卷第6 頁）；核與證人丙○○於檢察官偵訊中證稱：警察問
    伊被告有無在賣毒品，要伊打電話問被告，被告稱他沒有在
    賣，但有安非他命可以一起用，被告有在其住處免費提供安
    非他命給伊一起施用，是將安非他命放在玻璃球內燒，伊便
    過去一起吸食，這樣的情形有1 、20次，因為伊等感情很好
    ，所以被告不介意跟伊一起吸食等語大致相符（見毒偵卷第
    84頁）。而證人丙○○與被告既皆一同施用毒品，足認渠2
    人間關係當係良好，並無何仇恨、怨隙存在，是證人丙○○
    應無隨意虛言設陷被告之動機；又證人丙○○與前揭證人乙○○相同，係檢察官比對被告所使用上開行動電話通聯紀錄
    後，始傳喚證人丙○○到庭作證，而其才為前開不利於被告
    之證述，證人丙○○於遭檢察官傳喚當時，並無其他施用毒
    品案件纏身，自與證人乙○○相同，亦無一般吸毒者為獲免
    除其刑之寬典，為虛偽、誣陷或利己損人之不實證述之風險
    。是其上開偵訊中所為證述，其真實性自屬無虞，實可採信
    。證人丙○○之證述既屬可信，又與被告前揭偵查中之供述
    互核相符，則被告確有於其自身施用甲基安非他命時，以任
    由證人丙○○一同吸食而不加以阻止之方式，無償轉讓甲基
    安非他命予丙○○無誤。
  2.證人丙○○所使用之行動電話號碼為0000000000號乙情，迭
    據證人丙○○與其母林秋娣於檢察官偵訊中證述明確（見毒
    偵卷第55頁、第83頁），而證人丙○○所使用之上開行動電
    話號碼與被告所使用之0000000000號行動電話號碼，自97年
    4 月1 日至同年5 月21日間，有多達200 餘通電話通聯紀錄
    ，有毒偵卷附件之通聯紀錄在卷可佐，足見此段時間內，渠
    2 人聯絡頻繁，來往密切，是堪認被告無償轉讓甲基安非他
    命予證人丙○○之時間應係97年4 月1 日至同年5 月21日間
    某日無誤。
  3.被告雖否認無償轉讓甲基安非他命予證人丙○○，而證人丙○○於本院審理中亦附和其言，翻異前詞證稱：伊有和被告
    一起施用甲基安非他命，毒品都是伊自己購買，伊是向被告
    借用施用毒品之工具，因為伊沒有玻璃球，伊跟被告一起施
    用甲基安非他命的次數有1 、20次云云（見本院上開審判筆
    錄第12-13 頁、第15-16 頁），惟其亦證稱：伊當時甫出院
    ，行動不便待在家裡，沒有賺錢，並因欠缺生活費之故，有
    打電話向被告女友借錢等語（見本院上開筆錄第14頁），則
    證人丙○○既無收入，無法維持生活，尚需仰賴向他人借款
    以渡日，又有何資力可自行購入其所需施用之甲基安非他命
    ，而前往被告住處，與其一同施用甲基安非他命多達1 、20
    次？是其此部分證述，衡於事理相侔；又一般施用甲基安非
    他命之方式，係以火燒烤後，使其產生煙氣，而施用者則吸
    食該煙氣以解毒癮，是常見施用甲基安非他命之工具，係以
    玻璃瓶罐連接吸管而成，而將甲基安非他命置於玻璃瓶罐內
    ，以火在瓶罐底部燒烤後，使甲基安非他命在瓶罐內氣化產
    生煙氣，再藉由吸管將煙氣引導而上供施用，故施用甲基安
    非他命所需之工具實際上並非難以製成，亦非需高價始能購
    入取得，一般吸毒者莫不自行以尋常飲料罐連接吸管而製作
    施用甲基安非他命所需之吸食器，因此，欲持有一供吸食甲
    基安非他命所用之吸食器，對一吸毒者而言，實無何客觀上
    、或主觀上之難處，又何需頻向他人借用？是證人丙○○上
    開證稱因沒有施用毒品之工具，始前往被告住處與其一同施
    用毒品云云，顯與常情不符。證人丙○○於本院審理中所為
    證述，既有前揭不合事理、常情之處，自無可採，而不得據
    為有利於被告之認定。
  4.據此，被告所為辯解，亦為事後卸責之詞，無可憑採，其如
    事實欄第二、(二)部分所示，於97年4 月1 日至同年5 月21日
    間某日，在其住處內，於其自身施用甲基安非他命時，以任
    由證人丙○○一同吸食而不加以阻止之方式，無償轉讓吸食
    1 次數量之甲基安非他命供證人丙○○施用之事實，可以認
    定。
  (三)綜上所述，本件事證明確，被告販賣第二級毒品甲基安非他
    命予證人乙○○3 次，及無償轉讓第二級毒品甲基安非他命
    予證人丙○○1 次之犯行均可認定，自應依法論科。
三、論罪科刑部分：
  (一)按行為後法律有變更者，適用行為時之法律。但行為後之法
    律有利於行為人者，適用最有利於行為人之法律，刑法第2
    條第1 項定有明文。查被告甲○○行為後，有關論罪科刑所
    適用之毒品危害防制條例其中部分條文業於98年5 月20日修
    正公布，被告犯罪後毒品危害防制條例第4 條已有修正，修
    正後第4 條第2 項規定：「製造、運輸、販賣第二級毒品者
    ，處無期徒刑或七年以上有期徒刑，得併科新臺幣一千萬元
    以下罰金。」與修正前之規定：「製造、運輸、販賣第二級
    毒品者，處無期徒刑或七年以上有期徒刑，得併科新臺幣七
    百萬元以下罰金。」相較，其中關於併科罰金刑之部分，在
    修法前最高金額為700 萬元，而在修法後則係1,000 萬元，
    比較修正前後之規定，以修正前之規定有利於被告。是依上
    開說明，自應適用修正前之毒品危害防制條例論處。
  (二)次按甲基安非他命固屬毒品危害防制條例第2 條第2 項第2
    款規定之第二級毒品，惟安非他命類業經行政院衛生署於69
    年12月8 日以衛署藥字第301124號公告自69年12月8 日起禁
    止輸入、製造，自70年6 月1 日起禁止販賣，並於75年7 月
    11日以衛署藥字第597627號公告一概禁止使用，亦屬藥事法
    所規範之禁藥；是轉讓甲基安非他命之行為，於毒品危害防
    制條例第8 條第2 項及藥事法第83條第1 項同有處罰之規定
    。又毒品危害防制條例第8 條第6 項規定，轉讓毒品達一定
    數量者，加重其刑至2 分之1 ，其標準由行政院定之，而依
    行政院於93年1 月7 日發布之「轉讓持有毒品加重其刑之數
    量標準」第2 條規定，轉讓第二級毒品達淨重（指除去包裝
    後之毒品重量）10公克以上者，加重其刑至2 分之1 。再毒
    品危害防制條例第8 條第2 項於92年7 月9 日修正公布，於
    93年1 月9 日施行（按毒品危害防制條例雖又於民國98年5
    月20日修正，但關於轉讓第二級毒品部分並未修正），該條
    項之轉讓第二級毒品罪之法定最重本刑為有期徒刑5 年，而
    藥事法第83條第1 項之轉讓禁藥罪，係於93年4 月21日修正
    公布，於同年月23日施行，其法定最重本刑為有期徒刑7 年
    ，2 者相較，於被告無法定加重其刑事由之情況，以藥事法
    為重罪，依法規競合關係，應適用較重之後法論以藥事法第
    83條第1 項之轉讓禁藥罪，最高法院97年台非字第397 號刑
    事判決意旨參照。
  (三)甲基安非他命係毒品危害防制條例第2 條第2 項第2 款所明
    定之第二級毒品，不得販賣，是就事實欄第二、(一)部分，核
    被告所為，均係犯修正前毒品危害防制條例第4 條第2 項之
    販賣第二級毒品罪。就事實欄第二、(二)部分，被告所轉讓予
    證人丙○○之甲基安非他命僅為供其一次施用之數量，難認
    已達上開第二部分所述加重刑罰之標準，是就此部分，核被
    告所行為，係犯藥事法第83條第1 項之轉讓禁藥罪，檢察官
    起訴書就此部分，認被告所犯係毒品危害防制條例第8 條第
    2 項之轉讓第二級毒品罪，容屬誤會，惟社會基本事實同一
    ，爰依刑事訴訟法第300 條規定變更起訴法條如上。被告販
    賣及轉讓第二級毒品甲基安非他命前持有甲基安非他命之低
    度行為，為其販賣及轉讓之高度行為所吸收，均不另論罪。
    又被告所犯3 次販賣第二級毒品罪與1 次轉讓禁藥罪間，其
    犯意各別、行為有異，應分論併罰。另被告有如事實欄第一
    部分所載之論罪科刑執行情形，有臺灣高等法院被告前案紀
    錄表1 份在卷可按，其受有期徒刑執行完畢，5 年以內故意
    再犯本件有期徒刑以上之上開4 罪，均為累犯，是除其所犯
    販賣第二級毒品罪之法定刑為無期徒刑部分依法不得加重外
    ，其餘均應依刑法第47條第1 項規定加重其刑。再毒品危害
    防制條例制定之目的，係為防制毒品危害，維護國民身心健
    康，而有關販賣第二級毒品罪責部分，則係處7 年以上有期
    徒刑之重刑；然若未區別行為人販賣第二級毒品之數量、時
    間、所得，及所造成之危害，一律處以前開重刑，自非罰其
    所當罰刑事政策之目的，亦非為阻絕毒害之唯一方法，本件
    被告為圖私利而販賣第二級毒品甲基安非他命，所為雖有不
    該，惟本院審酌3 次販賣甲基安非他命之數量非多，3 次販
    賣所得之金額總和亦僅2,500 元，其犯罪情節與其他查獲販
    賣毒品之重量達數公斤至數百公斤之大盤毒梟，對社會之危
    害程度相比，其惡性尚非重大不赦，乃認若對其所為販賣第
    二級毒品罪均量處該罪之法定最輕本刑即7 年有期徒刑，猶
    嫌過重，在客觀上足以引起一般人之同情，情節尚堪憫恕，
    爰依刑法第59條之規定，就其所犯之販賣第二級毒品罪均減
    輕其刑，並依法先加後減之。
  (四)茲審酌被告為一智識正常之人，自應深知毒品對於自身健康
    之戕害及國家對於杜絕毒品犯罪之禁令，被告除無償轉讓甲
    基安非他命供證人丙○○施用外，更圖一己私利販賣甲基安
    非他命予證人乙○○以牟利，造成毒品擴散，戕害他人健康
    ，助長社會濫用毒品風氣，又於偵、審過程中，全盤否認犯
    行，犯後態度不佳，並參酌其各次販賣及轉讓甲基安非他命
    之數量及販賣各次所得利益，就其所犯分別量處如主文所示
    之刑，並合併定其應執行之刑，以資懲儆。
  (五)扣案之NOKIA 牌行動電話1 支（內含行動電話號碼00000000
    00號SIM 卡1 張），係事實欄第二、(一)部分所示，被告用以
    聯絡販賣第二級毒品甲基安非他命所用之物，此行動電話號
    碼之登記名義人固為案外人徐忠恕，有通聯調閱查詢單1 紙
    存卷可考（見毒偵卷第16頁），惟行動電話號碼申辦手續完
    成時，該SIM 卡即為申辦人所有，退租或拆機時不需繳回，
    而被告於檢察官偵訊中供稱：0000000000號手機，是伊跟「
    阿發」或「阿樂」之人買的，手機加門號，用1,500 元之價
    格購入等語（見毒偵卷第22頁），參諸上開說明，扣案之NO
    KIA 牌行動電話1 支，包括內含之行動電話號碼0000000000
    號SIM 卡1 張，自同為被告所有，皆應依毒品危害防制條例
    第19條第1 項規定宣告沒收。又被告如事實欄第二、(一)部分
    所示，各次販賣第二級毒品甲基安非他命所得，均為其所有
    ，雖未扣案，仍應依毒品危害防制條例第19條第1 項規定，
    於各該主文項下宣告沒收，又販賣所得如全部或一部不能沒
    收時，以其財產抵償之。另按毒品危害防制條例第18條第1
    項前段規定「查獲之第一、二級毒品及專供製造或施用第一
    、二級毒品之器具，不問屬於犯人與否，均沒收銷燬之。」
    所稱「查獲」之毒品，係指經有罪判決書事實欄認定與被告
    犯罪事實有關之毒品而言。被告於97年6 月4 日9 時10分許
    ，經警在其住處執行搜索時，雖另扣得第二級毒品甲基安非
    他命2 包（驗後淨重分別為：0.127 公克、0.088 公克，參
    見本院卷第23-24 頁所附高雄醫學大學附設中和醫院檢驗報
    告2 紙），惟被告始終否認有販賣及轉讓甲基安非他命犯行
    ，而其於本院準備程序中供稱扣案之甲基安非他命係於97年
    5 月底、6 月初時向綽號「阿水」之人購入等語（見本院上
    開準備程序筆錄第2 頁），距離其遭警察搜索之期間已甚近
    ，是本院尚無從確認前揭扣案之第二級毒品甲基安非他命與
    被告本件販賣或轉讓第二級毒品犯行有關，是就此部分扣案
    之毒品，自無從為沒收銷燬之宣告。至於其餘自被告住處所
    扣得之白色粉末6 包（其中5 包為第一級毒品海洛因，合計
    淨重：0.55公克，另1 包未檢出毒品反應，參見毒偵卷第14
    3 頁所附法務部調查局濫用藥物實驗室鑑定書1 紙）、吸食
    器1 組、塑膠吸管2 支、置物盒1 個等物品，均無證據證明
    與被告前揭犯行有何關係，亦均無庸為沒收之諭知，附此併
    敘。
、無罪部分：
一、公訴意旨另以：被告甲○○意圖營利，於97年4 月2 日至同
    年6 月3 日之間，在其上開住處附近，以1,000 元的價格販
    賣甲基安非他命1 包予丁○○施用。因認就此部分，被告亦
    係涉犯毒品危害防制條例第4 條第2 項之販賣第二級毒品罪
    嫌。
二、按犯罪事實應依證據認定之，無證據不得認定犯罪事實；不
    能證明被告犯罪者，應諭知無罪之判決，刑事訴訟法第154
    條第2 項、第301 條第1 項分別定有明文。又事實之認定，
    應憑證據，如未能發現相當證據，或證據不足以證明，自不
    能以推測或擬制之方法，為裁判基礎，最高法院40年台上字
    第86號判例意旨可資參照；且認定犯罪事實所憑之證據，雖
    不以直接證據為限，間接證據亦包括在內，然而無論直接證
    據或間接證據，其為訴訟上之證明，須於通常一般之人均不
    致有所懷疑，而得確信其為真實之程度者，始得據為有罪之
    認定，倘其證明尚未達到此一程度，而有合理之懷疑存在而
    無從使事實審法院得有罪之確信時，即應由法院為諭知被告
    無罪之判決，最高法院76年台上字第4986號判例意旨可資參
    照。
三、公訴人認被告涉有上開罪嫌，無非係以證人丁○○之證述、
    警員陳泓佑所製作之調查報告及所拍攝照片、被告所使用00
    00000000號行動電話門號與證人丁○○所使用0000000000號
    行動電話門號間之通聯記錄為其論據。訊據被告堅詞否認有
    何販賣第二級毒品安非他命予證人丁○○之情事。辯稱：伊
    認識證人丁○○，伊僅與其一同施用甲基安非他命等語（見
    本院上開準備程序筆錄第2 頁）。茲查：
  (一)證人丁○○固於檢察官偵訊中證稱：伊曾跟被告買過安非他
    命，是伊打電話給他，問他有沒有安非他命，他說有，伊等
    便約在他家後面，約好後伊便過去，一手交錢，一手交貨等
    語，然於該次偵訊中，其先證稱打被告電話是要找案外人黃
    壽生，次證稱曾跟被告買過安非他命，但沒有買到，又證稱
    向被告購買過甲基安非他命1 次等語（以上均見毒偵卷第13
    7-138 頁），其證述先後已呈反覆不一、游移不定之情，是
    其所為不利於被告之證述，是否可信，實非無疑；況該次偵
    訊中，其最後亦陳述不希望與被告同時出現在法庭，以免造
    成困擾等語（見毒偵卷第138 頁），足見其指述被告販賣毒
    品之態度尚非十足肯定。從而，證人丁○○於檢察官偵訊中
    所為證述，既有此些反覆不一、態度游移之處，其證言之憑
    信性自顯有不足，且證人丁○○於本院審理中迭經傳、拘未
    到，亦無從到庭透過檢、辯之交互詰問，以釐清其證言之可
    信性，而據以判斷被告此部分之犯罪事實，實難僅憑證人丁○○前開證述，率爾認定被告此部分之犯罪事實。
  (二)又證人丁○○於上開偵訊中證稱其所使用之行動電話門號為
    0000000000號（見毒偵卷第137 頁），而該行動電話號碼亦
    於97年4 月2 日至同年6 月3 日間與被告所使用之00000000
    00號行動電話號碼有密切之通聯紀錄，然尚難依此即認定被
    告與證人丁○○係透過上開電話通聯聯繫毒品交易之情事，
    而推論被告有販賣甲基安非他命予證人丁○○之犯行；另警
    員陳泓佑所製作之調查報告及拍攝照片（見偵卷第26頁、第
    28頁及第30-31 頁），其中所呈現被告住處附近之周遭環境
    ，固與證人丁○○於檢察官偵訊中所證述：被告住處前面是
    鄭成功廟，後面有圖書館，旁邊有一停車場，停車場旁有一
    土地公廟等語（見毒偵卷第138 頁）均大致相符，然此僅得
    證明證人丁○○對於被告住處之周遭現況有一定之了解，足
    見其與被告應為熟識，實難憑此推認證人丁○○係因向被告
    購買甲基安非他命，始因此對被告住處附近環境有所認識，
    而認定被告確有販賣甲基安非他命予證人丁○○。
  (三)據上，被告此部分所辯，尚非不可採信，依本件現存卷證，
    尚難認定被告有何販賣第二級毒品甲基安非他命予證人丁○○之犯行。
五、綜上所述，公訴人就此部分所為舉證，尚未達一般人均不致
    有所懷疑而確信被告有如上開第一部分所指涉犯毒品危害防
    制條例第4 條第2 項之販賣第二級毒品罪之程度，而尚有合
    理之懷疑存在。此外，本院復查無其他積極之證據足認被告
    有何公訴人此部分所指之犯行，揆諸前開判例意旨，就此部
    分自應為無罪之諭知。
據上論斷，應依刑事訴訟法第299 條第1 項前段、第300 條、第
301 條第1 項，修正前毒品危害防制條例第4 條第2 項、第19條
第1 項，藥事法第83條第1 項，刑法第2 條第1 項前段、第11條
、第47條第1 項、第59條、第51條第5 款、第9 款，判決如主文
。
本案經檢察官任亭到庭執行職務
中    華    民    國    99    年    8     月    26    日
                  刑事第五庭  審判長法  官  石家禎
                                    法  官  陳秀慧
                                    法  官  程士傑
以上正本證明與原本無異。
如不服本判決應於收受判決後10日內向本院提出上訴書狀，並應
敘述具體理由；其未敘述上訴理由者，應於上訴期間屆滿後20日
內向本院補提理由書（均須按他造當事人之人數附繕本）「切勿
逕送上級法院」。
中    華    民    國    99    年    8     月    26    日
                                    書記官  黃美玲
附錄論罪科刑法條：
修正前毒品危害防制條例第4 條第2 項
製造、運輸、販賣第二級毒品者，處無期徒刑或7 年以上有期徒
刑，得併科新臺幣7百萬元以下罰金。
藥事法第83條第1 項
明知為偽藥或禁藥，而販賣、供應、調劑、運送、寄藏、牙保、
轉讓或意圖販賣而陳列者，處7 年以下有期徒刑，得併科新臺幣
5 百萬元以下罰金。

司法院資訊處製作；財團法人民間司法改革基金會備份。
